最高法院民事判決　　　　　　　　　　　　　　　八十七年度台上字第二六八九號
　　上　訴　人　周英林
　　訴訟代理人　李孟哲律師
　　被 上訴 人　徐培松
右當事人間請求清償借款事件，上訴人對於中華民國八十六年十二月二十二日臺灣高
等法院高雄分院第二審判決（八十六年度上字第四四○號），提起上訴，本院判決如
左：
    主  文
原判決除假執行部分外廢棄，發回臺灣高等法院高雄分院。
    理  由
本件被上訴人主張：上訴人於民國八十五年八、九月間，向伊借貸新臺幣（下同）一
百十五萬二千元，同時交付訴外人協和工程行葉景章簽發八十五年十一月十日、十一
月二十日及十二月十日，以第一商業銀行屏東分行為付款人，經上訴人背書，面額依
序為三十五萬元、五十萬元、三十萬二千元之支票三紙，並上訴人所有坐落高雄縣林
園鄉○○段第一三二九之六號、同段第一三二八之八號土地及其上門牌號碼高雄縣林
園鄉○○路○段四二巷八十弄十一號房屋之所有權狀與伊，以為清償債務之擔保，約
定以前開支票之發票日為清償日，分期償還上開借款。詎支票屆期提示均遭退票，迭
經催索，上訴人亦不置理等情，依消費借貸之法律關係，求為命上訴人給付一百十五
萬二千元並加計法定遲延利息之判決。
上訴人則以：伊並未向被上訴人借用前開款項，亦未將房地權狀及支票交與被上訴人
，支票上印章非伊所蓋，事後才知權狀與支票等文件係伊姐夫即訴外人余秋林持向被
上訴人借款，至於借款若干，伊不知情等語，資為抗辯。
原審將第一審所為被上訴人敗訴之判決廢棄，改判如其聲明，無非以：被上訴人主張
之事實，業據提出支票及存款不足退票單，並土地、建物所有權狀等為據，雖上訴人
否認曾向被上訴人借用前開款項，辯稱未將權狀及支票交與被上訴人等語。惟按由自
己之行為表示以代理權授與他人，或知他人表示為其代理人而不為反對之表示者，對
於第三人應負授權人之責任，民法第一百六十九條前段定有明文。查本件借款係由上
訴人之姊夫余秋林持上訴人所有房地權狀、戶籍謄本、印鑑章、印鑑證明及蓋用前開
印鑑章背書之支票，以上訴人名義向被上訴人借款，經被上訴人核對支票背書之印文
與印鑑證明上之印文相符後同意借款，上訴人對於上開所有權狀、印章、印鑑證明係
其姊夫余秋林取去之事實並不爭執，而前開證件等均係產權之重要文件，非本人交付
，他人無從取得，余秋林既持該文件向被上訴人借款，就外觀而言，足使第三人相信
上訴人有授與余秋林代理權，上訴人自應負授權人之責任。從而被上訴人依消費借貸
之法律關係，訴請上訴人給付一百十五萬二千元本息，即屬正當，應予准許等詞，為
其判斷之基礎。
惟按消費借貸契約係屬要物契約，因借用物之交付而生效力。原告提出之借用憑證，
如未表明已收到借款，尚不足證明其交付借款之事實，如經被告爭執，仍須就交付借
款之事實負舉證責任。本件上訴人始終否認曾向被上訴人借得系爭款項，並稱：「我
從來沒有看過徐培松（被上訴人），他說是我姊夫拿的（證件？），我是事後才知道
，至於說向他借錢，但到底借了多少錢，我並不知道」云云（見原審卷第三十三頁）
。乃原審未詳加調查審認被上訴人有無交付借款與上訴人或其姊夫﹖如有，其金額若
干﹖僅因上訴人之姊夫持上訴人所有房地權狀、戶籍謄本、印鑑章、印鑑證明及蓋用
該印鑑章背書之支票，以上訴人名義向被上訴人借款，上訴人應負表見代理授權人之
責任，即依被上訴人主張之金額准其請求，揆諸首開說明，自難認無判決不備理由之
違法。上訴論旨，指摘原判決不當，求予廢棄，非無理由。
據上論結，本件上訴為有理由，依民事訴訟法第四百七十七條第一項、第四百七十八
條第一項，判決如主文。
中      華      民      國    八十七    年     十一     月     十九     日
                              最高法院民事第六庭
                                  審判長法官  蕭  亨  國
                                        法官  吳  正  一
                                        法官  楊  隆  順
                                        法官  陳  淑  敏
                                        法官  黃  義  豐
      右正本證明與原本無異
                                              書  記  官
中      華      民      國    八十七    年     十二     月      九      日
